【裁判字號】    97,交聲,97
【裁判日期】    970530
【裁判案由】    違反道路交通管理處罰條例
【裁判全文】
臺灣宜蘭地方法院交通事件裁定          97年度交聲字第97號
移
異  議  人
即受處分人  乙○○
代  理  人  甲○○
上列受處分人因違反道路交通管理處罰條例案件，對於交通部公
路總局臺北區監理所宜蘭監理站於民國97年4月15日所為之處分
（原處分案號：宜監字第裁43-ZID011206號）聲明異議，本院裁
定如下：
      主  文
原處分撤銷。
乙○○汽車行駛於高速公路不遵使用限制、禁止、行車管制及管
理事項之管制規則而有行車速度超過規定之最高速限，處罰鍰新
臺幣參仟伍佰元，併記違規點數壹點。
    理  由
一、按按汽車行駛高速公路，應依速限標誌指示，高速公路交通
    管制規則第5條第1項前段定有明文。又按汽車行駛於高速公
    路不遵使用限制、禁止、行車管制及管理事項之管制規則而
    有行車速度超過規定之最高速限者，處汽車駕駛人新臺幣（
    下同）3,000元以上6,000元以下罰鍰，道路交通管理處罰條
    例第33條第1項第1款定有明文，而汽車駕駛人駕駛汽車違反
    道路交通管理處罰條例第33條第1項規定者，除應依該條所
    規定之罰鍰處罰外，併予記違規點數1點，道路交通管理處
    罰條例第63條第1項第1款亦有明文。
二、本件受處分人即異議人乙○○駕駛車牌號碼8L-1317號自用
    小客車，於民國97年1月15日上午8時26分許，沿國道5號高
    速公路由南往北方向行駛，行經國道5號北上9公里最高時速
    為每小時80公里處時，超速以時速100公里之速度行駛，經
    警逕行舉發，以受處分人有違反道路交通管理處罰條例第33
    條第1項第1款「限速80公里，經雷達（射）測定行速為100
    公里，超速20公里」之違規而掣單舉發。嗣因受處分人於舉
    發通知單上所載應到案日期前向原處分機關提出申訴，經原
    處分機關函請原舉發單位調查結果，仍認受處分人有上開超
    速行駛之違規行為，原處分機關乃於97年4月15日依道路交
    通管理處罰條例第33條第1項第1款及違反道路交通管理事件
    統一裁罰標準表之規定裁處罰鍰3,500元。
三、訊據受處分人固不否認有於上開時間於國道5號高速公路速
    限80公里之路段，駕駛車牌號碼8L-1317號自用小客車行駛
    等情，惟矢口否認有何違規之行為，辯稱：採證照片中後方
    尚有一部車輛緊跟，警用測速儀器在瞄準時，因兩輛車同時
    在偵測範圍內，是否可能有誤差或誤判云云。經查，受處分
    人所有之汽車於前揭時、地超速違規經警舉發等情，業經證
    人即舉發警員洪仁彬於本院調查時證稱：「本件是利用雷射
    槍採證，上面的速度是設定時速93公里，如果超過93公里，
    即單點單車造成資料檔，就是1個雷射點對1部車，如果雷射
    點對到的車速有超過設定值，就會列為1個照相檔，本件異
    議人的車輛時速100公里，所以就拍攝下來，雷射槍是單點
    的，不像雷達是整面的，所以我們是針對這部車輛的，我們
    採證時是25度左右，但是角度越大速度越少，所以測得速度
    比實際上的速度要少一點，而且雷射光點很小，距離100多
    公尺而已，雷射光點不會擴散很大，而且後方車輛還沒有到
    達我們測量的點」等語（見本院卷第16-17頁筆錄），並有
    有雷射測速照相設備所拍攝之照片1幀、雷射測速儀檢定合
    格證書在卷可稽，核均與證人洪仁彬所證述之情節相符，自
    堪信為真實，顯見受處分人確有超速以100公里之速度行駛
    之行為無誤。至受處分人雖辯以上開雷射槍或有誤差或誤判
    之可能云云，然依採證照片所示，受處分人之車輛上有十字
    絲，顯示受處分人之車輛確係為雷射槍所鎖定而攝錄存檔之
    車輛，而雷射槍既屬單點單台之測速方式，受處分人之車輛
    既遭鎖定，則縱使其後方亦有其他之車輛，自亦不受其他車
    輛行進之影響甚明，故受處分人上開辯解，顯屬無據，自不
    足採。
四、綜上所述，受處分人所有之前揭汽車於上開時、地違規超速
    之行為，事證明確，原處分機關依道路交通管理處罰條例第
    33條第1項第1款及違反道路交通管理事件統一裁罰基準表規
    定，裁處受處分人罰鍰3,500元，固非無見，惟如前所述，
    行為人有違反道路交通管理處罰條例第33條第1項之行為者
    ，尚須依同條例第63條第1項第1款規定併予記違規點數1點
    ，本件原處分機關漏未於裁決書之處罰主文欄上記載併記受
    處分人違規點數1點，即難認為允洽，本件受處分人之異議
    雖無理由，惟原處分既有不當，自應由本院將原處分撤銷，
    並仍認受處分人所有之前開車號確有超速行駛之違規行為，
    依前揭道路交通管理處罰條例第33條第1項第1款、第63條第
    1項第1款及違反道路交通管理事件統一裁罰標準之規定，就
    受處分人上開違規行為裁處受處分人罰鍰3,500元，併予記
    受處分人違規點數1點如主文第2項所示，以資適法。
據上論斷，應依道路交通案件處理辦法第20條前段，裁定如主文
。
中    華    民    國    97    年     5    月    30    日
                  交通法庭法  官   鄭貽馨
以上正本證明與原本無異。
如不服本裁定，應於裁定送達後5日內，向本院提出抗告狀。（
應附繕本）
                          書記官   林嘉萍
中    華    民    國    97    年     6    月     2    日


司法院資訊處製作；財團法人民間司法改革基金會備份。
